【裁判字號】    92,簡抗,32
【裁判日期】    920930
【裁判案由】    確認本票債權不存在
【裁判全文】
臺灣板橋地方法院民事裁定  九十二年度簡抗字第三二號
    抗  告  人  甲○○○
右抗告人與相對人乙○○間請求確認本票債權不存在事件，抗告人對於中華民國九十
二年七月二十五日本院三重簡易庭所為裁定（九十一年度重簡字第一五一六號），提
起抗告，本院裁定如左：
    主      文
原裁定廢棄。
    理      由
一、按認抗告為有理由者，應廢棄原裁定；又對於簡易程序第一審裁判之抗告程序，
    準用第四編抗告程序之規定，此觀民事訴訟法第四百九十二條及第四百三十六條
    之一第三項自明。次按訴訟全部或一部之裁判，以他訴訟之法律關係是否成立為
    據者，法院得在他訴訟終結前以裁定停止訴訟程序，民事訴訟法第一百八十二條
    第一項定有明文，再按訴訟全部或一部之裁判，以他訴訟之法律關係是否成立為
    據者，係指他訴訟之法律關係是否成立，為本件訴訟先決問題者而言，若他訴訟
    是否成立之法律關係，並非本件訴訟之先決問題，則其訴訟程序即毋庸中止（最
    高法院十八年抗字第五十六號判例參照）。
二、本件抗告人抗告意旨略以：相對人提起本件確認本票債權不存在事件，原審於民
    國九十二年七月二十五日依民事訴訟法第一百八十二條第一項之規定，裁定本件
    於本院九十一年度訴字第一０一七號回復原狀事件民事訴訟程序終結前停止訴訟
    程序，惟本件之爭點為系爭本票是否為相對人所簽發，而回復原狀事件之爭點為
    該事件中贈與契約是否真正，雖均涉相對人簽名是否真正一事，然系爭本票債權
    是否存在非以回復原狀事件中贈與契約有否成立、得否請求回復原狀為據，並無
    民事訴訟法第一百八十二條第一項之訴訟全部或一部之裁判，以他訴訟之法律關
    係是否成立為據之情形，從而，原審裁定停止本件之訴訟程序，實有違誤等語。
三、原審以：相對人提起本件確認本票債權不存在事件，兩造對於系爭本票是否由相
    對人簽發，亦即其上之簽名是否真正有所爭執，而相對人就本件法律關係所衍生
    之房屋贈與契約所提之回復原狀之訴，由本院九十一年度訴字第一０一七號審理
    中，其爭點亦為相對人於系爭贈與契約上之簽名是否真正，則本件民事訴訟之裁
    判，係以本院九十一年度訴字第一０一七號回復原狀訴訟事件之法律關係及鑑定
    結果是否成立為據，應認有停止本件民事訴訟之必要。
四、經查本院九十一年度訴字第一０一七號回復原狀訴訟事件，係相對人主張其與訴
    外人張沙達也間就相對人所有坐落臺北縣蘆洲市○○段一三○三地號土地所有權
    應有部分千分之一○七及坐落其上建號一七○○七號即門牌臺北縣蘆洲市○○街
    四六巷十八號之一三樓及附屬建物所有權全部，於九十年九月三日以臺北縣三重
    地政事務所重登字第二一五一五號以贈與為原因之所有權移轉登記，其贈與契約
    不存在，並請求塗銷該房地之所有權移轉登記，業據本院依職權調閱前開回復原
    狀事件案卷查明屬實。而本件則係相對人以抗告人執有相對人簽發，由訴外人張
    沙也加交付，發票日為九十年八月八日，到期日為九十一年八月八日，面額一百
    萬元之本票一紙，其發票人之簽名並非真正為由，請求確認本票債權不存在，此
    觀相對人之起訴狀記載亦明。本件及前開回復原狀事件中固均涉系爭本票及相對
    人與訴外人張沙達也間之贈與契約上，相對人之簽名是否真正，然本件抗告人執
    有之系爭本票並非基於前開回復原狀事件中之原因事實而取得，其上相對人之簽
    名是否真正與前開回復原狀事件中之贈與契約上相對人簽名是否真正及贈與契約
    是否成立生效復屬二事，相對人與訴外人張沙達也間贈與契約是否成立生效更非
    本件系爭本票債權是否存在之先決問題，本件系爭本票債權是否存在亦非以相對
    人與張沙達也間之贈與契約是否成立生效為據，矧本院九十一年度訴字第一０一
    七號回復原狀訴訟事件中，並未就本件抗告人所持有之系爭本票是否由相對人簽
    名一事為鑑定，原審認本件於本院九十一年度訴字第一０一七號回復原狀事件民
    事訴訟程序終結前應停止訴訟程序，於法尚有未合。
五、從而，抗告人請求廢棄原裁定，應認為有理由，爰由本院將原裁定廢棄，另由原
    審更為適法之處理。
六、依民事訴訟法第四百三十六條之一第三項、第四百九十二條，裁定如主文。
中      華      民      國    九十二    年      九      月    三  十    日
                                臺灣板橋地方法院民事第一庭
~B審判長法  官  許瑞助
~B      法  官  黃信滿
~B      法  官  周舒雁
右正本證明與原本相同
本裁定不得抗告
中      華      民      國    九十二    年      十      月      二      日
~B  法院書記官  張坤校


司法院資訊處製作；財團法人民間司法改革基金會備份。
